臺灣嘉義地方法院刑事判決　　　　　　　　　　　　　九十一年度易字第五九一號
　　公　訴　人　臺灣嘉義地方法院檢察署檢察官
　　被　　　告　乙○○　男　四.
　　　　　　　　丙○○　男　五.
　　　　　　　　甲○○　男　三.
右列被告因偽造文書案件，經檢察官聲請以簡易判決處刑（九十年度偵字第七九０一
號），本院改依通常程序判決如左：
    主  文
乙○○、丙○○共同明知為不實之事項，而使公務員登載於職務上所掌之公文書，足
以生損害於公眾，乙○○累犯，均處有期徒刑肆月，如易科罰金，均以參佰元折算壹
日。
甲○○無罪。
    事  實
一、乙○○前於民國八十五年二月八日，因竊盜案件，經本院八十四年訴字第六九九
    號判決判處有期徒刑八月確定，甫於八十五年十一月十日執行完畢，翌日期滿出
    監。丙○○曾於八十八年十月二十四日，因竊盜案件，經台灣台南地方法院八十
    八年易字第七一九號判決判處罰金四千元確定，於同年十二月二十日執行完畢（
    不構成累犯）。
二、丙○○於八十九年十月間，與綽號「阿忠」之成年男子共同謀議，推由丙○○在
    台灣地區找尋不特定男子前往大陸地區與該地區女子辦理假結婚程序，再藉由辦
    理配偶來台探親名義，將辦理假結婚之大陸地區女子接送來台，從事非法工作，
    以圖不法利益；二人計畫既定，丙○○得知乙○○尚未結婚，遂向乙○○慫恿可
    前往大陸地區辦理假結婚，使大陸地區女子以結婚名義來台，除可獲得相當之酬
    勞外，每月並有新台幣（下同）二萬元可拿，乙○○應允後，遂由丙○○安排並
    帶同乙○○前往大陸地區，並於九十年三月二日在大陸地區福建省福州市與大陸
    地區女子楊婷（未據起訴、業已離台）假結婚，而自楊婷取得酬勞三萬元，嗣乙○○明知其與楊婷間並無結婚之事實，竟與丙○○、楊婷及「阿忠」等人共同基
  於使公務登載不實事項於公文書之概括犯意聯絡，推由乙○○於九十年三月二十
    三日向戶政機關辦理與楊婷結婚之登記，使公務員登載於職務上所掌之公文書，
    足生損害於戶政機關戶籍管理之正確性。
三、案經嘉義縣警察局民雄分局報由臺灣嘉義地方法院檢察署檢察官偵查而聲請簡易
    判決處刑。
    理  由
壹、（被告乙○○、丙○○）有罪部分：
一、訊據被告乙○○、丙○○對於右揭犯罪事實坦承不諱，核與證人及本案承辦警員
    丁○○結證情節相符，並有戶籍謄本、國人入出境端末查詢報表、「結婚證明書
    」、「公證書」、財團法人海峽交流基金會證明、楊婷入境登記表及台灣地區旅
    行證等件在卷可參，且有主管機關嘉義縣民雄鄉戶政事務所覆函及附件「結婚登
    記申請書」等文件附卷可考，事證明確，被告犯行，洵堪認定。
二、核被告乙○○、丙○○所為，均係犯刑法第二百十四條之使公務員登載不實罪，
    被告二人與楊婷及「阿忠」等人對於前開犯行，有犯意之聯絡及行為分擔，均為
    共同正犯。另查被告乙○○有如事實欄第一項所載之犯罪、科刑及執行前案記錄
    之事實，有台灣高等法院被告全國前案紀錄表及台灣嘉義地方法院檢察署刑案資
    料查註紀錄表各一件附卷足憑，其於有期徒刑之執行完畢後，五年以內，再犯本
    件有期徒刑以上之罪名，為累犯，應依刑法第四十七條之規定，加重其刑。爰分
    別審酌被告二人之品行、其等之智識程度、其利用假結婚之手段遂行圖利意圖之
    犯罪動機、犯罪對兩岸間正常合法婚姻關係之建立所生不當影響、戶政機關戶政
    制度管理之正確性、治安機關對入境大陸地區人民安全管制之危害、犯罪後之態
    度暨被告乙○○係基於被告丙○○慫恿而犯罪等諸般情狀，分別量處如主文所示
    之刑，並諭知易科罰金之折算標準。
四、公訴意旨另以被告等前開行為另涉台灣地區與大陸地區人民關係條例（下稱兩岸
    關係條例）第十五條第一款之規定，應依同法第八十三條第一項處斷。惟按前開
    兩岸關係條例罪名之成立，係以非法進入台灣地區為要件，此觀該條文之法文意
    義即明；經查，大陸地區女子楊婷係搭乘飛機自高雄小港機場合法入境之事實，
    有內政部警政署入出境管理局覆函及附件入出境資料及中華航空公司高雄分公司
    覆函及附件旅客名單各一件在卷可按，雖楊婷入境之目的可能非法，然確係以合
    法方式入境，應屬無疑，公訴意旨認被告等另涉兩岸關係條例前開罪名，容屬誤
    會，然因公訴意旨係以此部分若屬成立係與本院論罪科刑部分有牽連犯之裁判上
    一罪關係而立論，是就此部分，爰不另為無罪之諭知。
貳、（被告甲○○）無罪部分：
一、公訴意旨另以被告甲○○與被告乙○○、丙○○等亦基於共同犯意之聯絡，於被
    告乙○○等辦理假結婚及入境手續後，在楊婷於九十年六月二十八日以來台探親
    名義，經由高雄小港機場入境後，隨即為甲○○接走而不知去向，因認被告甲○○與被告乙○○等共同涉犯使公務員登載不實及前開兩岸關係條例之使非法入境
    罪嫌。
二、按犯罪事實應依證據認定之，無證據不得推定其犯罪事實；又不能證明被告犯罪
    者，應諭知無罪之判決；刑事訴訟法第一百五十四條、第三百零一條第一項分別
    定有明文。又犯罪事實之認定，應憑真實之證據，倘證據是否真實尚欠明確，自
    難以擬制推測之方法，為其判斷之基礎；而認定犯罪事實之證據係指足以認定被
    告確有犯罪行為之積極證據而言，該項證據自須適合於被告犯罪事實之認定，始
    得採為斷罪資料，最高法院五十三年著有臺上字第六五六號、二十九年上字第三
    一０五號著有判例可資參照。且刑事訴訟上證明之資料，無論其為直接或間接證
    據，均須達於通常一般之人均不致有所懷疑，而得確信其為真實之程度，始得據
    為有罪之認定，若其關於被告是否犯罪之證明未能達此程度，而有合理懷疑之存
    在，致使無從形成有罪之確信，根據「罪證有疑，利於被告」之證據法則，即不
    得遽為不利被告之認定，亦有最高法院七十六年度臺上字第四九八六號判例可稽
    。
三、公訴意旨認被告甲○○涉犯前開罪嫌，係以被告甲○○於楊婷入境後接走楊婷，
    而楊婷隨即失去蹤影等情為主要論據。訊據被告甲○○堅詞否認公訴意旨所指之
    犯行，辯稱：其與大陸地區女子吳麗鳴結婚，其係前往大陸地區接其妻來台，恰
    與楊婷搭同班飛機返台，途間得知楊婷與吳麗鳴係同鄉，班機抵達高雄後，因無
    人接機，基於同鄉情誼，乃邀請楊婷先至其家中暫住，次日隨即聯絡乙○○，其
    不知乙○○與楊婷間詳細情形等語。
四、本院經查：
（一）兩岸關係條例部分：
      公訴意旨所指被告涉犯兩岸關係條例之使非法入境罪嫌部分，因楊婷係合法入
      境，業如前述，是公訴意旨認被告涉犯此一罪嫌，顯與該罪名之構成要件不相
      當，自應為被告無罪之諭知。
（二）使公務員登載不實部分：
      被告甲○○確係與吳麗鳴及楊婷搭乘同一華航班機自香港入境高雄小港機場之
      事實，除據被告辯述在卷外，核與證人吳麗鳴於檢察官偵查時證述情節相符，
      且有中華航空公司高雄分公司覆函及附件旅客名單一件在卷可參，是被告所辯
      係前往大陸地區，恰與楊婷同時返台等語，即非無據。
（三）被告乙○○自警訊時起即供稱：伊前往大陸地區結婚係丙○○介紹等語，被告
      乙○○並供陳本案與被告甲○○確無關連等語，並無任何積極證據足認被告甲○○對於被告乙○○前往大陸地區假結婚之過程亦有參與；雖被告甲○○對於
      返台班機上其個人、楊婷與吳麗鳴等各人座位情形之供述與本院查詢情形不符
      ，但查，公訴意旨就被告甲○○參與被告乙○○假結婚之過程，既未舉出具體
      客觀事證，本院經查亦查無被告甲○○參與其間之積極證據，雖被告所辯情節
      經查不實，但既查無積極證據足認被告甲○○有何公訴意旨所指之犯行，不能
      證明被告犯罪，揆諸上揭條文及判例之意旨，自應為被告無罪之諭知。
據上論斷，應依刑事訴訟法第二百九十九條第一項前段、第三百零一條第一項，刑法
第二十八條、第二百十四條、第四十七條、第四十一條第一項前段，罰金罰鍰提高標
準條例第一條前段、第二條，判決如主文。
本案經檢察官李文和到庭執行職務
中      華      民      國    九十一    年     十二     月    三十一    日
                                      臺灣嘉義地方法院刑事第三庭
                                          法  官  許  兆  慶
右正本證明與原本無異。
如不服本判決，應於判決送達後十日內，向本院提出上訴狀。
中      華      民      國    九十一    年     十二     月    三十一    日
                                          書記官  洪  麗  惠
所犯法條：
刑法第二百十四條
明知為不實之事項，而使公務員登載於職務上所掌之公文書，足以生損害於公眾或他
人者，處三年以下有期徒刑、拘役或五百元以下罰金。
